臺灣高雄地方法院刑事判決　　　　　　　99年度易字第2422號
公　訴　人　臺灣高雄地方法院檢察署檢察官
被　　　告　周建祥
　　　　　　李文賢
上列被告因傷害案件，經檢察官提起公訴（99年度偵字第18649
號），本院判決如下：
    主  文
周建祥犯傷害罪，累犯，處拘役伍拾日，如易科罰金，以新臺幣
壹仟元折算壹日。
李文賢犯傷害罪，處拘役肆拾日，如易科罰金，以新臺幣壹仟元
折算壹日。
    事  實
一、周建祥前因違反毒品危害防治條例案件，經本院97年度審易
    字第291 號判決處以有期徒刑6 月確定，於民國97年6 月24
    日徒刑易科罰金執行完畢。
二、周建祥與李文賢為鄰居，周建祥於民國99年4 月8 日清晨5
    時30分許，行經李文賢位於高雄市旗津區○○○路297 巷3
    弄27號之6 之住處前，適遇正欲出門之李文賢，雙方因周建
    祥不滿李文賢家中工廠發出聲響，雙方一言不合發生爭執，
    詎周建祥不知悔改，竟與李文賢互相基於傷害對方之犯意，
    由李文賢以左手掐住周建祥之脖子，並持柺杖毆擊周建祥，
    周建祥則將李文祥推倒在地，並順勢騎坐在李文賢之身體上
    ，並以手持之行動電話毆擊李文賢頭部；致周建祥受有右前
    額、頸部、背部、右前臂多處鈍挫傷、右手腕撕裂傷之傷害
    ，李文賢則受有頭皮及右上眉多處撕裂傷之傷害。嗣經周建
    祥報警處理，由警循線查悉上情。
三、案經李文賢、周建祥分別訴由高雄市政府警察局鼓山分局報
    請臺灣高雄地方法院檢察署檢察官偵查起訴。
    理  由
壹、程序部分：
一、按被告以外之人於偵查中向檢察官所為之陳述，除顯有不可
    信之情況者外，得為證據，刑事訴訟法第159 條之1 第2 項
    定有明文。因此，證人即被告周建祥、證人即被告周建祥之
    母林美姿於偵查中之證詞，對被告李文賢而言，雖屬被告以
    外之人於偵查中向檢察官所為之陳述，又證人即被告李文賢
    之子李裕隆於偵查中之證詞，對被告周建祥而言，雖亦屬被
    告以外之人於偵查中向檢察官所為之陳述，惟上開證人於偵
    訊證述前均已具結（見偵卷第19頁、第20頁、第44頁），亦
    無證據顯示檢察官在偵查時有不法取供之情形，且據上開證
    人做成證據之外部情狀，亦無證據顯示上開證述有顯不可信
    之情況，揆諸上揭說明，上開證人於偵查中之證述，均具有
    證據能力。
二、按被告以外之人於審判外之陳述，雖不符刑事訴訟法第15 9
    條之1 至第159 條之4 之規定，而經當事人於審判程序同意
    作為證據，法院審酌該言詞陳述或書面陳述作成時之情況，
    認為適當者，亦得為證據，當事人或辯護人於法院調查證據
    時，知有第159 條第1 項不得為證據之情形，而未於言詞辯
    論終結前聲明異議者，視為有前項之同意，刑事訴訟法第15
    9 條之5 定有明文。查本件如後所述被告以外之人於審判外
    之言詞及書面陳述，除上揭證據外，雖不符刑事訴訟法第15
    9 條之1 至第159 條之4 之規定，惟被告周建祥、李文賢均
    未於言詞辯論終結前聲明異議者，經本院審酌該等證據作成
    時之情況，亦認為適當，是依照上揭法條意旨說明，均認有
    證據能力。
貳、實體部分：
一、訊據被告李文賢雖不否認其於上揭時地與被告周建祥發生爭
    執之事實，然矢口否認有何傷害犯行，辯稱：當天其未打被
    告周建祥，都是被告周建祥打其云云；被告周建祥則雖不否
    認於上揭時地有持行動電話毆擊被告李文賢之事實，然矢口
    否認有何傷害犯行，辯稱：當時係被告李文賢先以左手掐住
    其脖子，並手持柺杖打其，其才以擒拿方式壓制被告李文賢
    ，其與被告李文賢均倒在地上，其爬到被告李文賢身上後，
    被告李文賢還掐著其脖子，其才以手持之行動電話敲擊被告
    李文賢之頭部，直到被告李文賢喊救命並放手，其就停手云
    云（見本院卷第82頁、第83頁；警卷第1 頁、第2 頁）。然
    查：
（一）關於被告周建祥於99年4 月8 日清晨5 時30分許，行經被
      告李文賢位於高雄市旗津區○○○路297 巷3 弄27號之6
      之住處前，適遇正欲出門之被告李文賢，因被告周建祥不
      滿被告李文賢家中工廠發出聲響，雙方一言不合發生爭執
      等節，均為被告周建祥、李文賢所不爭執，核與證人即被
      告周建祥之母林美姿於偵訊、本院審理時之證詞相合（見
      本院卷第70頁至第73頁；偵卷第16頁），是上揭部分之事
      實，堪以認定。又被告周建祥、李文賢於上揭時地爭執過
      程中，被告周建祥將被告李文賢推倒在地，並順勢騎坐在
      被告李文賢之身體上，並以手持之行動電話毆擊李文賢頭
      部，致李文賢受有頭皮及右上眉多處撕裂傷等傷害乙節，
      為被告周建祥供認在卷（見本院卷第82頁；警卷第1 頁、
      第2 頁），核與證人即被告李文賢於警詢、本院審理時、
      證人即被告李文賢之子李裕隆、證人即被告周建祥之母林
      美姿於偵訊、本院審理時之證詞大致相符（見本院卷第70
      頁至第73頁、第77頁、第79頁、第86頁、第87頁；偵卷第
      15頁、第16頁；警卷第4 頁），復有高雄市立旗津醫院（
      委託阮綜合醫療社團法人阮綜合醫療經營；下稱高雄旗津
      醫院）99年4 月8 日NO.27418號診斷證明書1 份、被告李
      文賢受傷照片4 張附卷可參（見警卷第9 頁、第11頁、第
      12頁），是該部分之事實，應得以證明。
（二）又被告李文賢雖辯稱：當天其未打被告周建祥，都是被告
      周建祥打其云云，然查，證人即被告周建祥於警詢、偵訊
      時證謂：其於99年4 月8 日早上5 時40分在旗津區○○○
      路297 巷3 弄27之11號前，因其問被告李文賢為何早晚都
      這麼吵到擾鄰，然後被告李文賢就用左手掐住其脖子並持
      拐杖毆打其，其第一時間就將被告李文賢壓制在地，被告
      李文賢繼續用手掐住其脖子，其就持右手反擊他的頭部，
      直到被告李文賢鬆手後等語（見偵卷第41頁；警卷第1 頁
      、第2 頁），其復於本院審理時證陳：「（當天你為何會
      經過李文賢家門口？）我5 點先打165 ，我在家陽台有看
      到有人在倒垃圾，垃圾區旁有立牌，禁倒垃圾，我就打
      165 ，165 說要請派出所處理，我就出來拿手機等警察過
      來，剛好李文賢走出來，我勸導他，跟他說不要那麼早敲
      敲打打，他就掐我的脖子，他又拿起拐杖揮要打我，我就
      反應要擒拿的動作，我們兩人都倒地，他手還是掐著我，
      我很快的到他上面，我就推他，問他要不要放手，到第二
      下、第三下敲下去，他就喊救命，就鬆手了，我就停止，
      警察就過來了，這些動作不超過一分鐘。（你們倒地時，
      李文賢就被你壓制的嗎？）沒有，是我又爬上來。……我
      身體在李文賢的上面。」等語（見本院卷第82頁、第83頁
      ），可知其於警詢、偵訊、本院審理時之證詞甚為相合，
      且核與證人即在場之被告周建祥之母林美姿於偵訊證陳：
      於99 年4月8 日上午5 時30分，其在家裡準備出去運動，
      隔壁住李文賢，其走過李文賢的家時，看到李文賢掐住周
      建祥的脖子，周建祥叫李文賢放手，李文賢還是不放手，
      雙方扭打在一起等語（見偵卷第16頁）及其於本院審理時
      證述：「（我〈即被告李文賢〉是用哪隻手掐周建祥的脖
      子？左手。……用左手掐周建祥的脖子。〈證人用左手掐
      著自己脖子前方喉頭處〉……（你兒子〈即被告李文賢〉
      為何會在門口那邊等我〈即被告李文賢〉？我兒子是因為
      檢舉人家到我家前面倒垃圾，碰到李文賢，周建祥說李文
      賢的工廠早上都敲敲打打，可不可以不要那麼早做，李文
      賢就著手掐我兒子的脖子，兩個人就拉來拉去，手都不放
      ，我兒子就把李文賢拉到地上，但李文賢都不放，我兒子
      手上剛好有手機，就用手機碰到李文賢的額頭，……（當
      天是聽到聲音出來，還是原本就在門口？）我原本就在門
      口，因為我要出門運動。我兒子要回家，李文賢剛好要出
      去。我兒子叫李文賢「阿伯」，不要那麼早開工，敲敲打
      打的。（他們兩人互打多久？）沒多久，拉拉扯扯，後來
      就倒下去。……（這事情之後，你兒子哪裡受傷？）脖子
      紅紅的，回去我有幫他擦藥，之後就好了。……（你有看
      周建祥用手機敲到李文賢的頭幾下？）兩下，趴下去一次
      ，李文賢又把周建祥拉過來，不肯放手，拉過時又趴下去
      ，又敲下去一次，就流血了。……李文賢有拿拐杖打周建
      祥的右邊肚子旁邊。〈證人用右手摸著自己右腰的後方〉
      ……（你剛才說李文賢有拿拐杖打周建祥，是趴下之前打
      的，還是趴下後？）趴下前。……是掐脖子後，就順手拿
      拐杖打周建祥。」等語大致相符（見本院卷第70頁至第74
      頁），考量上揭證人即被告周建祥、證人即被告周建祥之
      母林美姿之證詞，除其等各自之證詞前後均甚為一致外，
      且彼此間亦大致相同，倘非其等上揭所證之內容確係事實
      ，其等間豈能有上揭相符之情，再者，復考量本件傷害犯
      行係為3 年以下有期徒刑、拘役以下之罪，而偽證罪係為
      7 年以下有期徒刑之重罪，是上揭證人要無誣陷被告李文
      賢或迴護被告周建祥，致使自己身陷偽證罪風險之必要，
      則上揭證人之證詞，應屬可採；又參以被告周建祥所提出
      之高雄旗津醫院99年4 月8 日NO.27419號、99年5 月1 日
      NO.2 7516 號診斷證明書各1 紙（見偵卷第22頁；警卷第
      10頁），均載明被告周建祥於99年4 月8 日因右前額、頸
      部、背部、右前臂多處鈍挫傷、右手腕撕裂傷之傷害至該
      醫院就診等節，可知於案發當日被告周建祥確有因上揭傷
      害至醫院就診之情事，且上揭傷害部位與被告周建祥上揭
      指訴遭被告李文賢攻擊之部位亦相吻合，另酌以本件係被
      告周建祥先行向警察報案，要求員警處理乙節，有高雄市
      政府警察局旗津分駐所員警徐育平至職務報告附卷可考（
      見偵卷第25頁），則衡之常情，當日被告李文賢倘無傷害
      被告周建祥之行為，被告周建祥豈有主動先行報警要求警
      員處理之可能，是綜合上情，關於被告李文賢於上揭時地
      ，以上揭方式傷害被告周建祥事實，足以證明。
（三）又按正當防衛必須對於現在不法之侵害，始足當之，侵害
      業已過去，或無從分別何方為不法侵害之互毆行為，均不
      得主張防衛權，而互毆係屬多數動作構成單純一罪，而互
      為攻擊之傷害行為，縱令一方先行出手，還擊之一方，在
      客觀上苟非單純對於現在不法之侵害為必要排除之反擊行
      為，因其本即有傷害之犯意存在，自無主張防衛權之餘地
      （最高法院96年度臺上字第3526號判決意旨參照）。是被
      告周建祥雖辯稱：其係因被告李文賢掐住其脖子，其才以
      手持之行動電話被告李文賢之頭部，直到被告李文賢放手
      喊救命後，其即未再動手云云，然查，證人即被告李文賢
      於本院審理時證陳：其喊救命時，被告周建祥並未收手等
      語（見本院卷第87頁），是被告周建祥上揭辯稱業與證人
      即被告李文賢之證詞不同，則其攻擊行為是否針對「現在
      」不法侵害，已非無疑，況縱認被告周建祥反擊時，被告
      李文賢確尚有掐住被告周建祥之情形，然查，被告周建祥
      亦自承：其當時已以其身體將被告李文賢壓制在地上乙節
      ，如前所述，另酌以被告周建祥正值年輕力壯，而被告李
      文賢則係為逾70歲之老者，被告周建祥要防衛被告李文賢
      以手掐住其脖子之攻擊，自僅需以手拉開或撥開被告李文
      賢之手為已足，要無以手持之行動電話毆擊被告李文賢頭
      部之必要，則被告周建祥顯然非係基於防衛之意思，而係
      以傷害之意思毆擊被告李文賢無訛，則揆之上揭最高法院
      之見解，被告周建祥並無主張防衛權之餘地。
（四）綜上所述，被告周建祥、李文賢上揭所辯，均係事後推諉
      卸責之詞，本件均事證明確，其等上開傷害犯行，均堪認
      定。
二、核被告周建祥、李文賢所為，均係犯刑法第277 條第1 項之
    傷害罪。又被告周建祥有如事實欄一所示之前科紀錄，而於
    97 年6月24日因徒刑易科罰金執行完畢乙節，有臺灣高等法
    院被告（周建祥）前案紀錄表1 份在卷可按，其於受徒刑之
    執行完畢後，5 年以內故意再犯本件有期徒刑以上之罪，為
    累犯，應依刑法第47條第1 項之規定加重其刑。爰審酌被告
    周建祥、李文賢僅因細故發生爭執，不思鄰居間應理性溝通
    ，和睦相處，卻各自使用暴力，分持行動電話、柺杖毆打對
    方成傷，法紀觀念淡薄，本均應重懲，然衡以其等所受傷勢
    均非嚴重，犯罪所生危害尚非重大，又被告周建祥尚能坦承
    大部分犯行，犯後態度尚可，暨其等犯罪之動機、手段、犯
    罪時所受刺激、犯罪後之態度等一切情狀，各量處如主文所
    示之刑，並考量其等之學歷、職業等情（見本院卷第91頁、
    第92頁），均諭知以新臺幣1 千元折算1 日之易科罰金折算
    標準。
據上論斷，應依刑事訴訟法第284 條之1 、第299 條第1 項前段
，刑法第277 條第1 項、第47條第1 項、第41條第1 項前段，刑
法施行法第1 條之1 ，判決如主文。
本案經檢察官張媛舒到庭執行職務。
中    華    民    國   100    年    8     月    23    日
                  刑事第十三庭  法  官  王參和
以上正本係照原本作成。
如不服本判決，應於收受判決後10日內向本院提出上訴書狀，並
應敘述具體理由。其未敘述上訴理由者，應於上訴期間屆滿後20
日內向本院補提理由書（均須按他造當事人之人數附繕本）「切
勿逕送上級法院」。
中    華    民    國   100    年    8     月    23    日
                                書記官  葉祝君
附錄本案論罪科刑法條：
刑法第277 條第1 項
傷害人之身體或健康者，處3 年以下有期徒刑、拘役或1 千元以
下罰金。